【裁判字號】    89,交上易,477
【裁判日期】    890517
【裁判案由】    過失傷害
【裁判全文】
臺灣高等法院臺南分院刑事判決            八十九年度交上易字第四七七號   Ｃ
      上  訴  人
      即  被  告  甲  ○  ○
      選任辯護人  嚴  庚  辰  律師
右上訴人因過失傷害案件，不服臺灣嘉義地方法院八十八年度交易字第一九二號中華
民國八十九年一月十一日第一審判決（起訴案號：臺灣嘉義地方法院檢察署八十八年
度偵字第二七一一號），提起上訴，本院判決如左：
      主      文
原判決撤銷。
甲○○因過失傷害人，處罰金參仟元，如易服勞役，以參佰元折算壹日。
      事      實
一、甲○○於民國八十七年十二月一日上午八時五十五分許，駕駛車號Ｇ三－七一七
    ○號自小客車，沿村里道路由北往南方向行駛，途經嘉義縣水上鄉建國四村六一
    號之十二號前交岔路口欲右轉（起訴書誤載為左轉）至產業道路時，應注意汽車
    行駛至無號誌交岔路口時，轉彎車應暫停讓直行車先行之規定，且依當時情形並
    無不能注意之情事，竟疏於確實將車暫停在路口，以利直行車先行，竟佔用直行
    車道之部分路面，適有乙○○騎乘車號ＸＦＡ－六六七號重型機車由西向東方向
    駛至，亦疏未注意車前狀況，因而以其機車左後方與自小客車左前方保險桿相互
    擦撞，致乙○○人車倒地，使乙○○受有下肢多處擦傷及左肩挫傷等傷害。
二、案經被害人乙○○訴由嘉義縣警察局水上分局報請臺灣嘉義地方法院檢察署檢察
    官偵查起訴。
      理      由
一、訊據上訴人即被告固坦承於右揭時地駕車與乙○○發生車禍等情不諱，惟矢口否
    認有何過失犯行，辯稱：當時伊車係靜止狀態，係乙○○騎乘機車未依規定靠右
    行駛，而擦撞伊自小客車之左前方云云，然查：
  (一)右揭事實，業據告訴人乙○○於偵審中指述綦詳，並有道路交通事故調查報告表
    、照片四張及診斷證明書一紙等在卷可資佐證。又依卷附車損照片觀之，被告所
    駕自小客車左前方保險桿留有大面積之擦撞痕跡，衡之常情，若果係被告所駕之
    自小客車衝撞告訴人之機車，則被告之自小客車左前方應會留下凹陷之撞擊痕，
    而非大面積之擦撞痕，再依該擦撞痕之方向觀之，應係由左至右（以面對自小客
    車之方向而言）磨擦產生，準此，被告於偵查時辯稱：當時在肇事地點係靜止狀
    態，告訴人從我駕駛座的地方擦撞過來等語（見偵卷第六頁反面最後倒數第四、
    五行），應為可採。惟被告之自小客車車頭距產業道路南側邊線為一．八公尺，
    而該產業道路路面寬為三．四公尺等情，此有警製之道路交通事故調查報告表及
    現場照片在卷可稽，足認被告於行駛至上開交岔路口停車待轉之位置，顯已佔用
    產業道路路面近二分之一（即一．六公尺），應無疑義。
  (二)按汽車行駛至無號誌之交岔路口時，支線道車應暫停讓幹線道車先行，未劃分幹
    、支線道者，轉彎車應暫停讓直行車先行，道路交通安全規則第一百零二條第一
    項第二款定有明文，被告為領有駕駛執照之合格駕駛員，對於上開規定，自應知
    之甚稔，其駕駛自小客車行駛至無號誌之交岔路口，欲轉彎時，雖有暫停，惟其
    疏未注意暫停之位置，應不得佔用直行車之道路路面，否則將妨礙直行車之行駛
    ，而肇事當時天候為晴天，光線為日間自然光線，有道路交通事故調查報告表可
    佐，並無不能注意之情事，其應注意而疏未注意，並肇致本件事故之發生，應負
    過失責任甚明。
  (三)又本件車禍經送台灣省嘉雲區車輛行車事故鑑定委員會鑑定結果，認係被告駕駛
    左方車未讓右方車先行，為肇事主因，而乙○○駕駛重機車，行經岔路口，未注
    意車前狀況，為肇事次因，有該會八十八年六月十七日嘉鑑字第八八四二五號鑑
    定意見書一份在卷可參，經原審送請覆議，亦同此鑑定意見，亦有台灣省車輛行
    車事故覆議鑑定委員會八十八年十二月九日鑑定函足稽，然因本件被告為轉彎車
    ，告訴人為直行車，應無所謂左方車讓右方車之問題，換言之，上開鑑定竟見援
    用之事實，雖有誤會，惟被告對於本件車禍，應負過失責任，已如上述，故被告
    指摘上開鑑定意見不正確，雖非無理由，但仍不影響本件過失責任之認定。
  (四)末查，被害人乙○○確因本件車禍受有下肢多處擦傷及左肩挫傷等傷害，此有診
    斷證明書一紙等在卷可憑，其與被告之過失行為間，自有相當因果關係。雖上開
    肇事鑑定委員會亦認定告訴人駕駛重機車，行經岔路口，未注意車前狀況，為本
    件肇事之次因，而同有過失，但被告仍難辭過失之責。
  (五)綜上所述，被告所辯無非避重就輕之詞，不足採信，本件事證已臻明確，被告過
    失傷害犯行，堪予認定。
二、核被告甲○○所為，係犯刑法第二百八十四條第一項前段之過失傷害罪。原審予
    以論罪科刑，並量處拘役五十日，如易科罰金以參百元折算壹日，固非無見。唯
    查：本件被害人乙○○駕駛重機車，行經岔路口，未注意車前狀況，為肇事次因
    ，有上開鑑定意見書在卷可參，因而本件被害人乙○○與有過失，惟原審於理由
    欄內未論及被害人與有過失，亦未審酌及此，即有未洽。被告上訴意旨猶執前詞
    ，否認犯罪，雖不足採，惟原判決既有可議，自應由本院將原判決撤銷改判。爰
    審酌被告過失程度，及被害人所受之下肢多處擦傷及左肩挫傷等傷害，非屬嚴重
    ，被害人與有過失及被告肇事後迄今未與告訴人和解等一切情狀，量處如主文第
    二項所示之刑，並諭知易服勞之折算標準，以示懲儆。
據上論斷，應依刑事訴訟法第三百六十九條第一項前段、第三百六十四條、第二百九
十九條第一項前段，刑法第二百八十四條第一項前段、第四十二條第二項，罰金罰鍰
提高標準條例第一條前段、第二條，判決如主文。
本案經檢察官楊治宇到庭執行職務
中    華    民    國      八十九      年      五      月      十七      日
                                  臺灣高等法院臺南分院刑事第六庭
                                      審判長法官  顏    基    典
                                            法官  徐    宏    志
                                            法官  戴    勝    利
右正本證明與原本無異。
不得上訴。
                                      法院書記官  呂    嘉    文
中    華    民    國      八十九      年      五      月      十九      日
附錄本判決論罪科刑法條：
附錄論罪法條：
刑法第二百八十四條第一項
因過失傷害人者，處六月以下有期徒刑、拘役或五百元以下罰金。致重傷者，處一年
以下有期徒刑、拘役或五百元下罰金。


司法院資訊處製作；財團法人民間司法改革基金會備份。
